【裁判字號】    97,訴,1059
【裁判日期】    971021
【裁判案由】    給付價金
【裁判全文】
臺灣臺南地方法院民事判決              97年度訴字第1059號
原      告  鄉城營造有限公司
法定代理人  陳志芳
訴訟代理人  乙○○
被      告  捷暐企業有限公司
法定代理人  丙○○
訴訟代理人  李孟仁律師
上列當事人間請求給付價金事件，經本院於民國97年10月7日言
詞辯論終結，判決如下：
    主  文
原告之訴及假執行之聲請均駁回。
訴訟費用新台幣柒仟玖佰參拾元由原告負擔。
    事實及理由
一、原告起訴主張：（一）兩造於民國97年3月26日於原告公司
    所在地簽訂「訂購合約書」，其內容約定：「一、重型架及
    配件約300,000，每公斤28元，總價約8,400,000元（稅外加
    ）。二、依實際進料重量計價（不含裝箱物件重量），請款
    90%，保留款10%，現金票付款。四、交貨日期：97年3月26
    日至約十天。」。（二）原告依約於97年3月26日起，分7次
    將貨料交付，至97年4月8日止，並分別開立給付金額90%之
    發票，被告亦依約以現金票交付實際進料金額90%之價金並
    已兌現（證四，支票號碼EN0000000支票，因原告忘記留存
    之影本，故無法附上，唯鈞院可向彰化商業銀行延平分行函
    調該張支票之兌現記錄，即可證明原告確有領取該貨款)。
    依約被告尚應在貨料全部交清後當日給付原告10%之保留款
    （最後一次交貨日期為97 年4月8日）。豈料被告在原告交
    付全部貨料後，並未給付原告10%之保留款，且經原告履次
    催促，被告仍置之不理，罔顧信義。（三）原告起訴狀證二
    編號7中（即交貨日期97   年4月8日），總重量為18,440公
    斤，以單價28元計，共516, 320元，給付90%之金額應為464
    ,688 元，唯該次交貨之發票金額以及支票金額均為392,098
    ，兩者相差72,590元（000000－000000＝72590）。依訂購
    合約書中第二點所約定「不含裝箱物件重量」計價，此扣除
    之72,590元，即為扣除總共7次出貨裝箱物件重量之金額。
    （四）依「訂購合約書」所載，兩造就標的物及其價金互相
    同意時，買賣契約即為成立。原告即出賣人既已按契約交付
    約定之貨料，被告即買受人即應負交付約定價金義務，唯被
    告未依「訂購合約書」所約定於貨料全部交清才給付原告10
    %之保留款，即屬違約，又經原告履次催促，均置之不理，
    原告自可起訴請求之。    （五）對被告抗辯所為之陳述：
    被告所提出另有配件未交付，乃非理由，當時買賣「標的物
    」是「重型架與配件」乃集中  一處，在販賣時即照重量多
    寡出售，即重型架與配件係一同出售，交付被告，全部運完
    後，再將保留款10%一次付清，原告依雙方約定，全部交貨
    完畢給被告，並雙方會同過磅，且被告當時已在「台南科學
    園區，建國工程公司一處工地使用」。（六）原告屢次催討
    ，被告係引用扣除仲介費給付見證人「甲○○」君為理由，
    拒不付款。且雙方定約時，無提起仲介費之語言，合約內容
    也無約定仲介費之字樣，被告百般刁難，拒不付款。
    （七）本事件「標的物」為（鋼鐵件）舊材料買賣，乃用斤
    兩計算，且無「主件與配備」之數量，  被告提出數量配比
    之訴，顯無理由。爰依契約法律關係提起本件訴訟。並聲明
    ：１被告應給付原告新台幣柒拾貳萬玖仟零陸拾肆元，並自
    起訴狀繕本送達翌日起至清償日止，按年  息百分之五計算
    之利息。２原告願提供擔保，請宣告准予假執行。
二、被告則以：（一）按「因契約互負債務者，於他方未為對待
    給付前，得拒絕自己之給付」此乃同時履行抗辯權，民法第
    264條規定甚明，從而，原告固不否認兩造有此系爭買賣約
    定，但被告迄未「依約」完成如起訴狀證二所載品名、數量
    買賣標的物「配件」之交付，屢經催告均不獲交付，是買賣
    貨物既尚未全部交清，依訂購合約書第三條約定，被告尚無
    請求原告給付所餘10％保留款（價金）之權利，被告依法亦
    得拒絕交付所餘價金。（二）依兩造合約書第一條買賣標的
    物為「重型架及配件」，此配件內容均為搭用重型架所必要
    者，如平行重螺桿、重U行調整器、重型交叉拉桿、重型連
    接棒等物。此為營造業通知之常識。而原告迄今所交付之重
    型架，依其數量均應有相對應數量之配件，始能達到買賣標
    的物使用目的效能，茲原告所交付之配件尚不足如附證二表
    列數量，其交貨義務既未完了，非但依約尚無請求給付所餘
    10％保留尾款之權利，依法被告亦得拒絕給付。（三）綜上
    ，被告既已交付90％之價金，足證被告並非蓄意拖欠貨款，
    實在是原告尚未完成約定之給付，被告之前除以電話、委託
    買賣見證人甲○○一再催告交足配件外，為免爭執，茲併再
    催告原告於書狀收受日起14日內交付如附證二所列數量之配
    件，併此書狀為意思通知，果原告如期交足配件，被告當即
    給付所餘10%之尾款價金；若原告仍無意完成給付，屆期被
    告亦非不得解除買賣契約，是原告之訴實無理由。並聲明：
    １原告之訴駁回。２願供擔保，請准免假執行之宣告。
三、本件經協商並簡化爭點，確認兩造不爭執及爭執事項（本院
    97年10月7日言詞辯論筆錄，本院卷，第45、46頁） 如下：
   【兩造不爭執事項】
  （一）兩造於九十七年三月二十六日於原告公司所在地簽訂「
        訂購合約書」其內容為：「1、重型架及配件約300,000
        元，每公斤28元，總價約8,400,000元（稅外加）。2、
        依實際進料重量計價（不含裝箱物件重量），請款百分
        之九十，保留款百分之十，現金票付款。3 、貨料全部
        交清後當日退保留款百分之十。4、交貨日期：九十七
        年三月二十六日至約十天。」
  （二）被告尚有百分之十之款項即729,064元未支付予原告。
  （三）以上事實，有訂購合約書、發票七張、支票六張、過磅
        單二張（以上均影本）為證，且為兩造所不爭，堪信為
        為真實。
   【兩造爭執事項】
  （一）本件原告交付之買賣標的物是否包含起訴狀證物二（本
      院卷，第8頁）所示之物品（以下簡稱系爭物品）？
  （二）被告扣留百分之十的保留款究竟是作為甲○○之仲介費
        抑或是本件契約原告未交付證物二物品之擔保？
  （三）合約約定之保留款百分之十被告是否得因原告未交付證
        物二所示之物品而拒絕給付？
四、茲就上開兩造爭執事項，分述本院得心證理由如下：
  （一）本件原告交付之買賣標的物是否包含起訴狀證物二（本
        院卷，第8頁）所示之物品？
       原告主張本件買賣之所有貨品（含起訴狀證物二所示之
       物品），已交付予被告，為被告所否認，並以前揭情詞
       置辯，查：
    １「貨料全部交清後當日退保留款百分之十」、「交貨日期
      ：97年3月26日，約十天」，兩造訂購合約書第三、第四
      條定有明文，則依兩造約定應於97年4月5日前後交貨完成
      ，若原告主張其己全部交貨為真，為何未於依系爭契約第
      三條之約定於交貨完成時即向被告要求給付百分之十之保
      留款，直至三個多月後之7月31日始向本院提起本件訴訟
      ？又原告自承對於起訴狀證物二所示之物品已交付予被告
      一節，提不出任何簽收紀錄，亦無證據足資佐憑（本院97
      年9月9日言詞辯論筆錄，本院卷，第36頁），則原告主張
       其已將所有貨品（含起訴狀證物二所示之物品）交付予
       被告一節，是否屬實，即不無可疑。
      ２證人即本件買賣契約之介紹人甲○○到院證稱：「（配
      備欠缺時被告有無拜託你去向原告催討？）有。」、「（
      本件買賣契約是否包含起訴狀證物二所示之物品？）我不
      清楚。我只知道被告跟原告買這些器具是希望能夠馬上使
      用。」（本院97年9月9日言詞辯論筆錄，本院卷，第37頁
      ），則被告向被告購買器具是希望能立即使用，證人甲○
      ○又曾代被告向原告催討欠缺之系爭物品配備，可認原告
      交付予被告之器具不含系爭物品，以致被告無法立即使用
      ，否則被告何需請證人甲○○代為向原告催認系爭物品配
      備？從而，原告主張本件買賣之所有貨品（含系爭物品）
      ，已交付予被告云云，即非屬實，並無足採。
  （二）被告扣留百分之十的保留款究竟是作為甲○○之仲介費
        抑或是本件契約原告未交付證物二物品之擔保？
      證人甲○○證稱：「（合約書約定付款保留百分之十保留
      款是何意？）百分之十的保留款是保證買的東西都可以使
      用，且配備齊全。」等語（本院97年9月9日言詞辯論筆錄
      ，本院卷，第37頁），足見被告抗辯其扣留百分之十的保
      留款係依契約第三條之約定作為本件契約原告未交付系爭
      物品之擔保，並非作為證人甲○○之仲介費。原告空言主
      張被告扣留百分之十之保留款係為支付證人甲○○仲介費
      云云，實無足取。
  （三）合約約定之保留款百分之十被告是否得因原告未交付起
      訴狀證物二所示之物品而拒絕給付？
       兩造既於契約明訂「貨料全部交清後當日退保留款百分
       之十」，已如上述，而原告所交貨物中既尚欠系爭物品
       ，被告自得本於上開約定拒絕給付百分之十之保留款。
五、綜上所述，原告既尚未交付系爭物品，被告拒絕給付百分之
    十之保留款，於法並無不合。原告起訴請求被告給付柒拾貳
    萬玖仟零陸拾肆元，並自起訴狀繕本送達翌日起至清償日止
    ，按年息百分之五計算之利息，於法無據，不應准許。
六、因本案事證已臻明確，兩造其餘主張陳述及所提之證據，均
    毋庸再予審酌，附此敘明。
七、原告受敗訴判決，其假執行之聲請即失所依據，應併予駁回
    。
八、本件訴訟費用為7,930元（裁判費7,930元），爰依民事訴訟
    法第87條第1項裁判如主文所示。
九、結論：原告之訴為無理由，依民事訴訟法第78條，判決如主
    文。
中    華    民    國    97    年    10    月    21    日
                  民事第一庭    法  官  孫玉文
以上正本係照原本作成。
如對本判決上訴，須於判決送達後20日內向本院提出上訴狀。
中    華    民    國    97    年    10    月    21    日
                                書記官  蘇玟心


司法院資訊處製作；財團法人民間司法改革基金會備份。
